臺灣彰化地方法院刑事判決　　　　　　　 96年度訴字第234號
公　訴　人　臺灣彰化地方法院檢察署檢察官
被　　　告　丙○○
選任辯護人　陳坤榮律師
上列被告因違反毒品危害防制條例案件，經檢察官提起公訴（95
年度偵字第8617號），本院判決如下：
    主  文
丙○○販賣第二級毒品，處有期徒刑柒年壹拾月，扣案如附表壹
所示之物沒收銷燬之，如附表貳所示之物沒收。
    犯罪事實
一、丙○○明知甲基安非他命業經公告列為毒品危害防制條例第
    2 條第2 項第2 款所定之第2 級毒品，非經許可不得販賣、
    施用或持有，竟意圖牟利，而基於販賣第2 級毒品甲基安非
    他命予不特定人及基於供己施用而持有甲基安非他命之犯意
    ，於民國95年9 月15日晚上某時許，在位於彰化縣員林鎮○○路○○道臺76號快速道路交會之路口處，以新臺幣（下同
    ）55,000元之價格，向其工地同事真實姓名、年籍均不詳之
    綽號「阿龍」之成年男子（下稱「阿龍」），販入部分供販
    賣所用及部分供己施用之第2 級毒品甲基安非他命（起訴書
    誤載為安非他命）共計3 包（分別驗前淨重36.92 公克、驗
    後淨重36.88 公克、純度64.05 ％；驗前淨重18.33 公克、
    驗後淨重18.3公克、純度63.25 ％；驗前淨重0.06公克、驗
    後淨重0.05公克、純度65.4％，且無法區別何部分甲基安非
    他命係供己施用而買入，何部分係供販賣所用而販入），除
    其中部分欲供己施用外，其餘部分則欲伺機販售予不特定人
    牟利，然於其尚未販出及施用之前，即為警方於95年9 月15
    日晚上7 時16分，在上址路口處臨檢而查獲，並扣得上揭第
    2 級毒品甲基安非他命3 包，始知上情。
二、案經海岸巡防總局中部地區巡防局報請臺灣彰化地方法院檢
    察署檢察官偵查起訴。
    理  由
一、程序部分：
  (一)按被告之自白，非出於強暴、脅迫、利誘、詐欺、疲勞訊問
    、違法羈押或其他不正之方法，且與事實相符者，得為證據
    ；被告陳述其自白係出於不正之方法者，應先於其他事證而
    為調查。該自白如係經檢察官提出者，法院應命檢察官就自
    白之出於自由意志，指出證明之方法，刑事訴訟法第156 條
    第1 項、第3 項分別定有明文。又被告供認犯罪之自白，如
    係出於強暴、脅迫、利誘、詐欺或其他不正方法，取得該項
    自白之偵訊人員，往往應擔負行政甚或刑事責任，若被告已
    提出證據主張其自白非出於任意性，法院自應深入調查，非
    可僅憑負責偵訊被告之人員已證述未以不正方法取供，即駁
    回此項調查證據之聲請（最高法院91年臺上字第2908號判例
    要旨參照）。經查：
    1.被告丙○○及其選任辯護人均主張，被告丙○○於製作警
      詢筆錄前，因受證人即海岸巡防總局中部地區巡防局嘉義
      機動查緝隊（下稱嘉義機動查緝隊）司法警察乙○○向被
      告表示，被告實際並無販賣，雖承認販入甲基安非他命亦
      沒有事情等語之誘導方式影響，而於警詢中自白其販入甲
      基安非他命犯行等語，已抗辯被告於警詢中之自白販入甲
      基安非他命犯行，並非出於任意性，參酌前揭說明，本院
      應就被告此一抗辯內容先予調查，合先敘明。
    2.證人即製作被告警詢筆錄之司法警察甲○○於偵訊、本院
      審理中均具結證述：製作被告警詢筆錄前，因其在影資料
      ，在辦公室內走來走去，當時被告、證人即同事乙○○在
      辦公室茶几處，證人乙○○向被告表示要說實話，其製作
      被告警詢筆錄時，被告有坦承販入甲基安非他命，部分供
      己施用外，部分欲供販賣不特定之人（參見偵查卷宗第27
      頁；本院96年4 月12日審判筆錄）等語；證人即嘉義機動
      查緝隊司法警察乙○○於本院審理中具結證述：當日查獲
      被告製作警詢筆錄前，因其需先了解案情並告訴被告因查
      獲甲基安非他命數量很多，要求被告應據實陳述購買甲基
      安非他命的用途，被告在辦公室茶几處坦承販入甲基安非
      他命，部分供己施用，部分欲販賣等語後，其即離開該處
      ，當時證人甲○○等約6 、7 人亦在辦公室茶几附近處，
      後由證人甲○○負責製作被告警詢筆錄，其未曾於警詢中
      誘導被告為上揭自白內容（參見本院96年4 月12日審判筆
      錄）等語，核與臺灣彰化地方法院檢察署檢察官於96年1
      月22日上午11時40分勘驗被告警詢時之電磁記錄物，勘驗
      結果為：被告在警詢中確實連續2 次坦承，其購入本案之
      甲基安非他命，部分係供己施用外，另部分係欲出售與不
      特定之他人，並無司法警察告知被告，如承認扣案毒品如
      預供販賣，罪名較為輕微等情，此有臺灣彰化地方法院檢
      察署96年1 月22日勘驗筆錄1 份（參見臺灣彰化地方法院
      檢察署95年度偵字第8617號偵查卷宗第57頁）在卷可參，
      核屬相符。爰審酌被告於本院審理中亦自承，其於警詢中
      所為之陳述，均出於其自由意志，且司法警察之態度不錯
      ，有拿紅茶等飲料供其飲用等語，足見證人乙○○於警詢
      中，當無誘導被告自白上揭販入甲基安非他命犯行之必要
      ，上揭證人證述內容應可採信，被告及其選任辯護人上揭
      所辯，核與前揭證據不符，無足採信。
    3.至被告之選任辯護人主張，證人甲○○曾於偵訊中證述，
      證人乙○○有向被告表示，被告實際並無販賣，如承認販
      入甲基安非他命，亦沒有事情云云，經本院於96年3 月14
      日勘驗證人甲○○於偵訊時之電磁記錄物，其勘驗結果為
      ：偵訊筆錄內容，均有按照證人甲○○陳述摘要記載，並
      無被告之選任辯護人前揭所述之情形，亦有本院96年3 月
      14日勘驗筆錄1 份在卷可參，被告之選任辯護人上揭主張
      ，顯屬無據，亦不足採信。
    4.從而，被告於警詢中所為之自白、陳述，係出於其任意性
      所為自白、陳述，具有證據能力。被告及其選任辯護人上
      揭所辯，顯有誤會，不足採信。
  (二)以下本案所引用被告以外之人於審判外之言詞或書面陳述，
    而不符合刑事訴訟法第159 條之1 至第159 條之4 之規定者
    ，均經本院於審理時當庭直接提示而為合法之調查，檢察官
    、被告及其選任辯護人，均同意作為本案之證據，本院審酌
    前開證據作成或取得之狀況，均無非法或不當取證之情事，
    亦無顯不可信之情況，故認為適當而均得作為證據。是前開
    證據，依刑事訴訟法第159 條之5 之規定，均具有證據能力
    ，先予敘明。
二、訊據被告固坦承於前揭時、地向「阿龍」購買如附表所示之
    第2 級毒品甲基安非他命3 包後，為警查獲持有扣案之第2
    級毒品甲基安非他命，且有欲供自己施用之意，然尚未及施
    用，即為警查扣之事實，惟矢口否認有何販入第2 級毒品之
    犯行，辯稱：因其聽信工地同事「阿龍」表示施用甲基安非
    他命可以減肥而購入之甲基安非他命，欲供自己吸食用以減
    肥云云，然查：
  (一)上揭犯罪事實，業據被告於警詢中坦承不諱，又前開扣案之
    晶體3 包（分別驗前淨重36.92 公克、驗後淨重36.88 公克
    、純度64.05 ％；驗前淨重18.33 公克、驗後淨重18.3公克
    、純度63.25 ％；驗前淨重0.06公克、驗後淨重0.05公克、
    純度65.4％），經送驗結果均含甲基安非他命，且純度各為
    64.05 ％、63.25 ％、65.4％等情，此有財團法人私立高雄
    醫學大學附設中和紀念醫院（下稱高雄醫學院）95年10月19
    日高醫附科字第0950003476號函檢附之95年9 月25日報告編
    號9509─230 號至232 號檢驗報告各1 紙（參見偵查卷宗第
    43頁至第46頁）附卷可稽。
  (二)被告雖於偵訊及本院審理中均辯稱：其向「阿龍」購入取得
    之甲基安非他命係欲供己吸食用以減肥，並非販入後欲出賣
    ，係因警方誘導表示，其實際並無販賣，如承認販入甲基安
    非他命亦沒有事情等語，而於警詢中自白其販入甲基安非他
    命犯行云云，惟查：
    1.按毒品危害防制條例第5 條所稱之「意圖販賣而持有毒品
      」，係指原非以營利販賣為目的而持有毒品，例如原擬購
      入供自己或親友使用而持有；或因受贈或拾獲等其他原因
      而持有，至其後始起意販賣者而言。如自始即以轉行販賣
      營利之目的而販入持有毒品者，雖於販出前即被查獲，其
      先前之販入行為已完成，應論以販賣既遂罪，無復論以意
      圖販賣而持有毒品罪之餘地（最高法院92年度臺上字第31
      77號、同院95年度臺上字第3574號判決要旨參照）。
    2.被告為警查獲本案時，即出於己意而向警方自白上揭犯行
      ，並無任何人誘導被告為上揭警詢自白等情，已如前述；
      另被告雖於本院審理中辯稱，購入之扣案甲基安非他命全
      部均欲供己吸食減肥，且購買時扣案之甲基安非他命已分
      成大、小包，「阿龍」告知吸食用量為一點點云云，然被
      告對於施用甲基安非他命之用量，於本院準備程序中先陳
      稱「阿龍」叫其自己決定，復改稱「阿龍」表示需吸食用
      量約為半個指甲之甲基安非他命，其陳述先後已有差異，
      且被告亦於本院審理中自承與「阿龍」交情普通，依事理
      常情，如被告購入扣案之全部甲基安非他命，僅欲供己吸
      食減肥，何以被告竟對施用甲基安非他命之用量等細節事
      項，均未加詢問。另依前揭鑑定甲基安非他命結果內容觀
      之，如係被告向「阿龍」購買時已分裝完成，何以毒品甲
      基安非他命重量會有極大差異，且被告以55,000元購買毒
      品，亦竟對毒品重量、純度各為何均未加注意，均顯與一
      般毒品交易之常情不符。是被告此部分所辯，應係事後卸
      責之詞，不足採信。
    3.參酌被告於本院審理中自承，其於95年9 月15日購入前開
      扣案之甲基安非他命3 包後，至本案為警查獲前，未曾施
      用甲基安非他命等語，且警方查獲當日採集被告尿液送驗
      結果，呈甲基安非他命陰性反應等情，此有高雄醫學院95
      年10月19日高醫附科字第0950003476號函檢附之95年9 月
      25日報告編號9509─95號檢驗報告1 紙（參見偵查卷宗第
      47頁）附卷可稽，是被告並無施用甲基安非他命成癮之情
      狀，亦無需補充毒品而一次大量購入純度不低之甲基安非
      他命之必要；而人體每日所能承受毒品量值僅有一定限度
      ，過量吸食即有危及生命之虞，被告既係初次吸食甲基安
      非他命，其用量當非巨大，惟依被告前揭持有第2 級毒品
      甲基安非他命重量觀之，少則0.06公克，多則達36.92 公
      克之重，數量非微且純度不低，顯已超逾一般初試吸毒者
      僅抽取微量吸食毒品之慣常型態，亦與一般施用毒品者，
      身邊僅留存數公克之毒品供施用之常情，顯然迥異。又購
      得之毒品可能因保存不易而受潮變質，倘被告購入之全部
      甲基安非他命，非將部分甲基安非他命欲另行販出牟利，
      豈可能販入而持有數量龐大之甲基安非他命，不但增加為
      警查緝之風險，亦因花費鉅資購買大量毒品僅供自己長期
      施用，而自陷遭查緝之風險及持有毒品成品質變之不利益
      之可能。
    4.被告明知甲基安非他命係第2 級毒品，為價格昂貴之違禁
      物，取得不易，而政府為杜絕毒品之氾濫，對於查緝毒品
      之販賣，無不嚴厲執行，且販賣第2 級毒品之罪責甚重，
      被告販入扣案之大量第2 級毒品甲基安非他命，其目的顯
      非僅單純供己施用，其甘冒被查緝之危險，自有奇貨可居
      ，日後可供獲利之認知及意圖，足認被告一次大量購入扣
      案之甲基安非他命3 包，除有供己施用之意外，另有出於
      販賣營利之意圖而販入上開毒品。從而，被告警詢之自白
      核與前揭事證相符，亦與一般事理常情無違，應可採信。
  (三)綜上所述，被告前開所辯，係屬卸責之詞，不足採信。本案
    事證明確，被告販賣第2 級毒品甲基安非他命及供己施用而
    持有第2 級毒品甲基安非他命之犯行，應堪認定。
三、查甲基安非他命屬毒品危害防制條例第2 條第2 項第2 款之
    第2 級毒品。而販賣毒品罪，不以販入之後，復行賣出為必
    要，只須意圖營利而販入或賣出，有一於此，犯罪即應成立
    ，僅於意圖營利而販入以外之原因而持有毒品後，另行起意
    販售，而尚未著手於販售之情形，始有意圖販賣而持有毒品
    罪之適用，已如前述。核被告所為，意圖營利而販入甲基安
    非他命部分，係犯毒品危害防制條例第4 條第2 項販賣第2
    級毒品罪；另被告意圖供自己施用而持有甲基安非他命部分
    ，係犯同條例第11條第2 項持有第2 級毒品罪。又公訴人對
    被告所為之意圖供自己施用而持有第2 級毒品甲基安非他命
    部分，於起訴書雖漏載起訴法條，然已於起訴事實欄載明該
    犯罪事實，本院自應予審酌，附此敘明。按刑法上所謂吸收
    犯，係指一罪所規定之構成要件，為他罪構成要件所包括，
    因而發生吸收關係者而言。如意圖供自己施用而持有毒品，
    進而施用，則其持有之低度行為，當然為高度之施用行為所
    吸收，不另論以持有毒品罪；惟如施用毒品者，另基於其他
    原因而單純持有毒品，其單純持有毒品之行為與施用毒品間
    即無高低度行為之關係可言，自不生吸收犯之問題（最高法
    院90年度臺非字第174 號判決要旨參照）。被告意圖營利販
    入第2 級毒品而持有第2 級毒品之低度行為，為其販賣第2
    級毒品之高度行為所吸收，不另論罪。被告所犯上揭販賣第
    2 級毒品罪與意圖供自己施用而持有第2 級毒品罪，係一行
    為觸犯數罪名，屬想像競合，應從一重之販賣第2 級毒品罪
    處斷。爰審酌被告明知毒品甲基安非他命不僅危害個人身體
    健康，連帶影響家庭及社會治安，害人匪淺，竟販入甲基安
    非他命且數量不低，若流入市面對社會治安之危害甚鉅，惡
    害非輕，犯後仍飾詞卸責，顯無悔意等一切情狀，量處如主
    文所示之刑。另按刑法第59條之酌量減輕其刑，必須犯罪之
    情狀，另有特殊之原因與環境等等，在客觀上足以引起一般
    同情，認為即予宣告法定最低度刑度尤嫌過重者，始有其適
    用；至於被告無前科，素行端正等情狀，僅可為法定刑內從
    輕科刑之標準，不得據為酌量減輕之理由（最高法院45年臺
    上字第1165號、51年臺上字第899 號判例意旨參照），亦即
    刑法第59條規定犯罪情狀可憫恕者，得酌量減輕其刑，雖為
    法院依法得自由裁量之事項，然非漫無限制，必須犯罪另有
    特殊之原因與環境，在客觀上足以引起一般同情，認為即予
    宣告法定低度刑期尤嫌過重者，始有其適用。是為此項裁量
    減刑時，必須就被告全部犯罪情狀予以審酌在客觀上是否有
    足以引起社會上一般人之同情，而可憫恕之情形，始稱適法
    。經查，被告販入前揭毒品，犯罪情節甚重，亦非一時失慮
    所為。從而，被告前揭犯罪之情狀，尚無存在有何特殊原因
    與環境，在客觀上足以引起一般同情，認為即予宣告法定最
    低度刑度尤嫌過重之情，自無適用刑法第59條之酌量減輕其
    刑規定，附此敘明。
四、依毒品危害防制條例第18條第1 項前段規定，得諭知沒收並
    銷燬之者，以查獲之毒品及專供製造或施用毒品之器具為限
    ，並不及於毒品之外包裝。同條例第19條第1 項復規定犯同
    條例第4 條至第9 條、第12條、第13條或第14條第1 項、第
    2 項之罪者，其供犯罪所用之物或因犯罪所得之財物，均需
    諭知沒收之，法院無審酌之餘地。而毒品之外包裝有防止毒
    品裸露、逸出及潮濕之功用，並便於攜帶及運輸，其係供販
    賣、運輸毒品所用之物，至為顯然，應依毒品危害防制條例
    第19條第1 項之規定宣告沒收之，方屬適法（最高法院90年
    度臺上字第2046號判決要旨參照）。經查：
  (一)扣案之第2 級毒品甲基安非他命3 包（不含包裝袋3 個，分
    別驗前淨重36.92 公克、驗後淨重36.88 公克、純度64.05
    ％；驗前淨重18.33 公克、驗後淨重18.3公克、純度63.25
    ％；驗前淨重0.06公克、驗後淨重0.05公克、純度65.4％）
    均屬查獲之第2 級毒品，爰依毒品危害防制條例第18條第1
    項前段規定，不問屬於犯人與否，應予宣告沒收銷燬之；又
    鑑定耗損之毒品，既已滅失，即無庸併予宣告沒收銷燬。
  (二)扣案之包裝前揭甲基安非他命之包裝袋共計3 個，為被告所
    有且供販賣毒品，防其裸漏、潮濕，便於交付所用之物，應
    依毒品危害防制條例第19條第1 項規定，宣告沒收。
  (三)另扣案之行動電話3 支（均含晶片卡1 張）分別係被告及其
    夫所有之物，業經被告於本院審理中陳述明確，且本院亦查
    無任何積極證據，足資證明與被告所為上揭犯行有何關連，
    爰不予宣告沒收。
據上論斷，應依刑事訴訟法第299 條第1 項前段，毒品危害防制
條例第4 條第2 項、第11條第2 項、第18條第1 項前段、第19條
第1項 ，刑法第11條、第55條，判決如主文。
本案經檢察官吳芙如到庭執行職務。
中　　華　　民　　國　　96　　年　　4 　　月　　26　　日
                  刑事第八庭    審判長法  官    李雅俐
                                      法  官    林秉暉
                                      法  官    唐中興
以上正本證明與原本無異。
如不服本判決，應於判決送達後10日內向本院提出上訴狀 (須附
繕本 )。
中　　華　　民　　國　　96　　年　　4 　　月　　30　　日
                                      書記官    施惠卿
【附錄本判決論罪科刑之法條全文】：
毒品危害防制條例第4條
製造、運輸、販賣第一級毒品者，處死刑或無期徒刑；處無期徒
刑者，得併科新臺幣1 千萬元以下罰金。
製造、運輸、販賣第二級毒品者，處無期徒刑或7 年以上有期徒
刑，得併科新臺幣7 百萬元以下罰金。
製造、運輸、販賣第三級毒品者，處5 年以上有期徒刑，得併科
新臺幣5 百萬元以下罰金。
製造、運輸、販賣第四級毒品者，處3 年以上10年以下有期徒刑
，得併科新臺幣3 百萬元以下罰金。
製造、運輸、販賣專供製造或施用毒品之器具者，處1 年以上7
年以下有期徒刑，得併科新臺幣1 百萬元以下罰金。
前五項之未遂犯罰之。
毒品危害防制條例第11條
持有第一級毒品者，處3 年以下有期徒刑、拘役或新臺幣5 萬元
以下罰金。
持有第二級毒品者，處2 年以下有期徒刑、拘役或新臺幣3 萬元
以下罰金。
持有專供製造或施用第一、二級毒品之器具者，處1 年以下有期
徒刑、拘役或新臺幣1 萬元以下罰金。
持有毒品達一定數量者，加重其刑至二分之一，其標準由行政院
定之。
【附表壹】：
一、第2 級毒品甲基安非他命1 包（驗前淨重36.92 公克、驗後
    淨重36.88 公克、純度64.05 ％）。
二、第2 級毒品甲基安非他命1 包（驗前淨重18.33 公克、驗後
    淨重18.3公克、純度63.25 ％）。
三、第2 級毒品甲基安非他命1 包（驗前淨重0.06公克、驗後淨
    重0.05公克、純度65.4％）。
【附表貳】：包裝如前揭【附表壹】所示之甲基安非他命之包裝
袋，合計3 個。
